【裁判字號】    97,交聲,361
【裁判日期】    971021
【裁判案由】    聲明異議
【裁判全文】
臺灣屏東地方法院交通事件裁定         97年度交聲字第361號
原處分機關  交通部公路總局高雄區監理所屏東監理站
異  議  人
即受處分人  甲○○
上列異議人因違反道路交通管理處罰條例案件，對於交通部公路
總局高雄區監理所屏東監理站民國97年9 月12日所為之處分（原
處分案號：屏監違字第裁82-V00000000號）聲明異議，本院裁定
如下：
    主  文
異議駁回。
    理  由
一、異議意旨略以：異議人即受處分人甲○○前經舉發於民國97
    年6 月7 日下午5 時10分許，在屏東縣屏東市○○路與民學
    路交叉路口，有闖紅燈之違規行為，嗣經原處分機關據以裁
    處。惟異議人當時在路口，經員警留置約40分鐘，並無不能
    或不宜攔截製單舉發之情形，是本件不合逕行舉發之要件，
    有違法之虞；且除員警外，別無其他補強證據足以證明異議
    人有闖紅燈之違規事實，原處分確有違誤不當之處等語。
二、按汽車駕駛人，行經有燈光號誌管制之交岔路口闖紅燈者，
    處新台幣（下同）1,800 以上5,400 元以下罰鍰；汽車駕駛
    人有第53條之情形者，除依原條款處罰鍰外，並予記違規點
    數3 點，道路交通管理處罰條例第53條第1 項、第63條第1
    項第3 款分別定有明文。再按汽車駕駛人有闖紅燈之行為，
    當場不能或不宜攔截製單舉發者，得逕行舉發，亦為道路交
    通管理處罰條例第7 條之2 第1 項所明定。
三、經查：
（一）異議人對其於上開時間，騎乘機車行經上開路口，為警攔
      停之事實並不爭執，足認本件員警舉發對象應無誤認。又
      異議人前於97年6 月7 日下午5 時10分許，騎乘所有車牌
      號碼OPV-397 號重型機車，行經屏東縣屏東市○○路與民
      學路交叉路口，面對正常運作之號誌燈，圓形紅燈時仍直
      行，逕自穿越路口至銜接路段，因執行交通勤務之員警當
      時所處位置，明確目睹該路口管制燈號，乃將異議人當場
      攔停，並告知違規事實；然異議人拒絕出示證件，並於員
      警查證其身分時，逕自駛離，使員警無法當場製單舉發等
      情，有屏東縣政府警察局屏東分局97年9 月2 日屏警分交
      字第0970022071號函文、屏東縣政府警察局舉發違反道路
      交通管理事件通知單在卷可證。因其中就異議人當日如何
      駕駛機車違規闖越紅燈，並趁員警查證身分之際，逕自駛
      離等情，陳述甚為詳細、具體，參以倘異議人騎乘機車行
      經該處均遵守交通法規，而無闖越紅燈情事，不致無端為
      警攔查；且如非異議人在未經查驗身分時，即逕自離去，
      而有當場不能攔截製單舉發之情事，員警亦不至任由離去
      ，可認上開函文內容應非出於虛構。又本件員警發現異議
      人違規之時間，係於97年6 月7 日下午5 時10分許，當時
      為晴天日間，有97年日出日末時刻表及屏東逐日雨量資料
      在卷可佐。是員警在光線良好之日間，且於執行交通勤務
      ，應係心神專注於辨識號誌燈號運作情形及於紅燈亮啟時
      ，闖越通過之車輛，應無辨識、記憶錯誤之危險。再員警
      與異議人既不相識，亦無怨隙，衡情無設詞攀誣異議人之
      必要，其逕行舉發係本於其職責所為，屬依法行政，執行
      公務本身即受行政懲處責任之監督，本件亦無證據證明有
      捏造事實、違法取締之情事。是異議人騎乘所有上開機車
      闖紅燈之事實，應屬無疑，
（二）其次，立法者本於公務員為公法上行為具有公信力之原則
      ，制定道路交通管理處罰條例及高速公路交通管制規則相
      關規定，使交通勤務警察或依法令執行交通稽查任務人員
      ，在特殊情形下，當場不能或不宜攔截製單舉發時，得當
      機處置而逕行舉發（見道路交通管理處罰條例第7 條之2
      及高速公路交通管制規則第26條等規定），以達成維護交
      通秩序及公共安全之行政目的。反之，若謂公務員之一切
      行政行為，均須另外預留其他證據以證明其為真實，則國
      家行政勢必窒礙難行，且相關行政目的亦難達成，故刑事
      訴訟法就犯罪證據有關之規定中，與屬行政秩序罰之交通
      違規裁罰本旨不合之部分，自不在準用之列。從而，交通
      違規行政爭訟之舉證責任原理，應非如刑事案件中，必須
      超越任何合理懷疑，始可為有罪判決之嚴格程度，而係應
      與民事訴訟之舉證責任原理相類似，亦即基本上應就行政
      機關與人民所各自主張有利於己之事實，分配其應盡之舉
      證責任，而非逕予適用刑事訴訟上之無罪推定原則，此觀
      諸行政訴訟法第136 條規定行政訴訟程序準用民事訴訟法
      第277 條舉證責任分配原則之立法意旨，即可明瞭。準此
      ，異議人空言泛稱：未闖紅燈云云，迄未提出或聲請調查
      何項事證，以實其說，或用以佐證員警舉發有誤，自難認
      其辯詞可採。
（三）道路交通管理處罰條例第7 條之2 之立法意旨，係立法者
      考量該條第1 項第1 至6 款所定特定之道路違規行為，多
      發生於瞬間，或係員警執行交通勤務時恰巧目睹，即事實
      上不便、無法立時以攝影、錄相取證之情形所在多有，且
      該等違規事實由人體感官即可充分判定，非必以科學儀器
      始能偵測得知；乃將如超速或酒醉駕車等，非輔以科學工
      具，量測行車速度、血液或呼氣中所含酒精濃度等其他方
      式，人體感官不當然即可判定之其他違規行為，規定於同
      條第1 項第7 款，須科學儀器採證始能逕行舉發，以保障
      舉發行為之正確性及憑信性。而員警稽查違反道路交通安
      全規則之各種違規行為，本有不同之執行方法，就闖紅燈
      而言，單憑執勤員警之目視應即可確定，並非每件違規行
      為均須以照相舉發，始可認定之，如前述。此在數量龐大
      且突發狀況較多之交通事件中尤然，不因未經拍照存證或
      其他科學方法舉證而有異。參以闖越紅燈之違規行為，具
      高度危險性，發生時間甚短，本質上屬稍縱即逝之違規行
      為，尚難強令員警於逕行舉發時，須另輔以其他證據。況
      本件以前述違規當時之情況證據及經驗法則，適足補強員
      警執行勤務之際，依法舉發之正確性。異議人辯稱：必須
      其他證據補強云云，尚非可採。
(四） 又本件異議人經警攔查後，趁員警查證身分之際，逕自駛
      離。以當時員警執行交通勤務之際，不適擅離職守；且攔
      停異議人後，已專注於查證違規行為人之身分，所配屬車
      輛應非處於發動狀態，自無法立即轉而啟動配屬車輛，及
      時追攝攔停異議人，應屬當場不能、不宜攔截製單舉發甚
      明。否則闖越紅燈之違規行為人，若逕自駛離，屬當場不
      能或不宜攔截製單舉發；而違規行為人若虛與委蛇，先假
      藉服從指揮停車受檢，再趁員警為確認其身分而未注意之
      際，逕行離去，反而得使違規行為人主張不符逕行舉發程
      序，顯失事理之平。
四、綜上所述，異議人上開違規事實應堪認定。原處分機關依首
    揭規定裁處，於法並無不合。本件異議為無理由，應予駁回
    。
依道路交通案件處理辦法第19條，裁定如主文。
中    華    民    國    97    年    10    月    21    日
                    交通法庭    法  官  戴韻玲
以上正本證明與原本無異。
如不服本裁定應於裁定送達後5 日內向本院提出抗告書狀敘述抗
告之理由抗告於臺灣高等法院高雄分院。
中    華    民    國    97    年    10    月    22    日
                                書記官  王鵬勝


司法院資訊處製作；財團法人民間司法改革基金會備份。
